臺灣高等法院刑事判決
110年度上易字第1402號
上  訴  人  
即  被  告  林國瑛


選任辯護人  陳祖德律師
上列上訴人即被告因詐欺案件，不服臺灣桃園地方法院107年度
易字第838號，中華民國110年3月26日第一審判決（起訴案號：
臺灣桃園地方檢察署106年度偵字第12849號），提起上訴，本院
判決如下：
    主  文
原判決關於沒收附表編號一、三至九之部分撤銷。
其他上訴駁回。
林國瑛緩刑參年。
    事  實
一、林國瑛與林○蕙、林○遠均係謝○霞之子女。緣謝○霞自民國97
    年12月29日起，向桃園市○○區○○路00號臺灣銀行桃園分行（
    下稱臺銀桃園分行）承租編號E-4240號保管箱（下稱系爭保
    管箱），並將鑰匙、印鑑及相關單據交林○蕙保管，謝○霞自
    102年1月5日起罹患老年期癡呆症，對個人金錢及財物之處
    理已不能為合理分析及判斷利害。林國瑛明知上情，竟乘謝
    ○霞因心智缺陷對事務判斷能力、辨識能力顯有不足之情形
    ，意圖為自己不法之所有，基於詐欺取財之犯意，令謝○霞
    於102年6月5日書立「贈予書」，表示將附表所示金飾贈與
    林國瑛後，接續於103年12月26日，利用謝○霞誤認遺失身分
    證、保管箱鑰匙之機會，偕同謝○霞，先至桃園市○○區○○○街
    000號1樓桃園市桃園區戶政事務所補發國民身分證，後至臺
    銀桃園分行，辦理系爭保管箱印鑑掛失更換、鑰匙掛失補發
    、退租、開箱等手續，再使謝○霞記載如附表編號1、3至9所
    示之金飾外觀與重量之證明書後，將系爭保管箱內如附表各
    編號所示之金飾交付林國瑛得逞。
二、案經林○蕙、林○遠訴由臺灣桃園地方檢察署檢察官偵查起訴
    。 
    理  由
壹、程序方面
一、告訴條件
　㈠按於直系血親、配偶或同財共居親屬之間，或其他五親等內
    血親或三親等內姻親之間，犯本章（即刑法第29章之竊盜罪
    ）之罪者，須告訴乃論，刑法第324條第2項定有明文。又刑
    法第324條之規定，於第339條至第342條之罪準用之，刑法
    第343條亦有明定。又刑事訴訟法第237條第1項規定，告訴
    乃論之罪，其告訴應自得為告訴之人知悉犯人之時起，於6
    個月內為之。是直系血親、五親等內血親之間所犯刑法第34
    1條之乘機詐欺取財罪，為告訴乃論，被害人應於得為告訴
    之人或知悉犯人之時起，於6個月內提起告訴。
　㈡經查：
　　1.系爭保管箱係自租用時即102年12月29日起至104年12月29
      日止，保管箱收據、鑰匙、謝○霞印章等，均係由林○蕙保
      管等情，為被告所自承，且經林○蕙陳述明確，是林○蕙代
      謝○霞保管系爭保管箱，亦即對系爭保管箱內放置財務（
      含附表所示金飾）具有財產監督權。又謝○霞因有精神障
      礙、心智缺陷，致為意思表示、或受意思表示、或辨識意
      思表示效果之能力，顯有不足，經臺灣桃園地方法院於10
      5年3月14日以104年度輔宣字第5號、104年度監宣字第312
      號裁定，宣告謝○霞為受輔助宣告之人，並選定林○蕙為謝
      ○霞財產之單獨管理人，並經臺灣桃園地方法院以105年度
      家聲抗字第23號裁定、最高法院106年度台簡抗字第55號
      判決駁回抗告確定，有前開裁定、判決、確定證明書在卷
      可稽（見他字卷第21至43、185至195、196至197頁、易字
      卷三第446頁），是林○蕙為謝○霞財產之單獨管理人，對
      謝○霞財產具有監督管理權，謝○霞經監督管理之財產遭侵
      害者，同屬林○蕙之財產監督管理權受侵害，林○蕙亦同為
      直接被害人，而得以謝○霞財產管理人之身分，獨立提起
      告訴。
　　2.本件告訴人林○蕙、林○遠主張：附表所示之財物原分屬林
      ○蕙管理、林○遠所有等情，而以被告為林○蕙之妹、林○遠
      之姊等二親等旁系血親關係（見臺灣桃園地方法院104年
      度監宣字第312號家事事件調查報告，他字卷第93頁），
      則本件屬親屬間之詐欺案件，為告訴乃論之罪。又林○蕙
      、林○遠稱：雖於保險箱應續約時即知悉保險箱業經退租
      、其內原放置物品不見，但一直不知道是誰所為，直至前
      開臺灣桃園地方法院104年度輔宣字第5號、104年度監宣
      字第312號案件調查中，告知調查官此事，調查官於104年
      11月26日詢問被告後，經由調查官於104年12月2日轉述、
      104年12月間閱卷，才知道是被告為本件行為等情（見他
      字卷第54頁），並有前開家事事件調查報告（見他字卷第
      93至97頁）附卷可參。本件係於105年5月17日林○蕙以財
      產管理人、林○遠以所有權人之身分提出告訴等情，有本
      件刑事告訴狀在卷可稽（見他字卷第1頁），是林○蕙以財
      產管理人、林○遠所有權人身分，於知悉確定之犯罪人、
      犯罪事實後，於6個月內向偵查機關提起告訴，則本件告
      訴條件並無欠缺，首應敘明。
二、證據能力之認定
　㈠按被告以外之人於審判外之言詞或書面陳述，除法律有規定
    者外，不得作為證據，刑事訴訟法第159條第1項固有明文。
    惟被告以外之人於審判外之陳述，經當事人於審判程序同意
    作為證據，法院審酌該言詞陳述或書面陳述作成時之情況，
    認為適當者，亦得為證據；當事人、代理人或辯護人於法院
    調查證據時，知有上開刑事訴訟法第159條第1項不得為證據
    之情形，而未於言詞辯論終結前聲明異議者，視為有前項之
    同意，刑事訴訟法第159條之5亦有明文。本判決以下引用各
    項被告以外之人於審判外之陳述，檢察官、上訴人即被告林
    國瑛（下稱被告）及其辯護人均同意有證據能力（見本院卷
    第100至102、160至161頁），經審酌相關言詞陳述或書面陳
    述作成時之情況，認為適當，依前揭法條意旨，均得為證據
    。
  ㈡其餘資以認定本案犯罪事實之非供述證據，亦查無違反法定
    程序取得之情，依刑事訴訟法第158條之4規定反面解釋，均
    具證據能力。　
貳、實體方面
一、認定事實所憑之證據及理由：訊據被告就其與林○蕙、林○遠
    均係謝○霞之子女，而謝○霞於前揭時地先書立「贈予書」，
    表示贈與附表編號1、3至9所示之金飾，復由被告陪同申請
    補發身分證，辦理系爭保管箱印鑑掛失更換、鑰匙掛失補發
    、退租、開箱等手續，更交付系爭保管箱內附表編號1、3至
    9所示之金飾予被告、書立證明等事實，於本院均自白不諱
    （見本院卷第168頁），且查：
  ㈠與謝○霞、林○蕙所述（見他字卷第128頁、易字卷二第460至4
    62頁、第465頁、第472頁）相符，並有102年6月5日「贈予
    書」、103年12月26日證明書、103年12月26日補換國民身分
    證查詢結果翻拍照片、系爭保管箱退租申請書、印鑑卡翻拍
    照片、開箱紀錄、證明書2紙、臺灣銀行桃園分行107年2月2
    3日桃園營字第10750003391號函暨附件系爭保管箱印鑑掛失
    更換與鑰匙遺失補發及退租申請書、國民身分證補發之異動
    紀錄查詢結果在卷可佐（見他字卷第51頁及反面、第67至68
    頁、第69、66頁，偵卷第35至38頁，易字卷二第67頁），又
    謝○霞係自97年12月29日起承租系爭保管箱，嗣於103年12月
    26日辦理退租，有臺灣銀行桃園分行105年6月8日桃園營字
    第10550009261號函復說明在卷可佐（見他字卷第50頁），
    並有繳納系爭保管箱租期為99年12月29日至100年12月29日
    、101年12月29日至102年12月29日、102年12月29日至104年
    12月29日之每期租金收據、貼有「4240」字樣之鑰匙翻拍照
    片在卷可佐（見他字卷第7至11頁、第57頁、第12頁、第13
    頁），可佐謝○霞自97年12月29日起至103年12月26日止之期
    間，系爭保管箱係由林○蕙負責繳納租金及保管鑰匙。此部
    分事實首堪認定。
  ㈡謝○霞於書立102年6月5日、103年12月26日文件時之精神已屬
    心智缺陷之狀態，且為被告所明知
    1.謝○霞於102年1月5、12日及2月2日均曾至敏盛綜合醫院神
      經科就診，病歷記載及腦波檢查結果為：謝○霞常偷跑出
      門，東西亂塞，食物放發霉，lost way home，到家裡附
      近便利超商，由家人領回、「290.0 senile dementia un
      complicated（無併發症之老年期癡呆症，見易字卷三第6
      74頁）」、「CT-mind atrophy，MMSE-21/30（簡短式智
      能評估得分為21分）」、「CDR=2（臨床失智評量表得分
      為2分），JOMAC not good」，腦波檢查結果為其「大腦
      有輕度兩側額葉皮質功能失能」，Mini-Mental State紀
      錄單檢測結果得分21/30則為「輕度認知功能缺損」，是
      依照臨床診斷、腦部影像檢查、血液檢查、神經認知功能
      測試，與謝○霞症狀及疾病進程等事項為綜合判斷，謝○霞
      罹有老年癡呆症等情，有謝○霞病歷及生理檢查腦波檢查
      報告（見易字卷一第31頁、第43頁、第33頁、第37頁、第
      39頁）、敏盛綜合醫院109年4月23日敏總（醫）字第1090
      001900號函暨附件回覆意見表在卷可佐（見易字卷二第50
      1至505頁），足認謝○霞自102年1月5日起，確已罹患老年
      期癡呆症，而有心智缺陷、認知功能缺損，其對事務判斷
      能力低於常人之情形甚明。
    2.鑑定人姜廣祥醫師於104年9月25日鑑定謝○霞之精神狀況
      鑑定報告書記載：生活狀況及現在身心狀態（含檢查結果
      ）：…㈡測驗結果：1.簡短式智能評估（MMSE）：時間定向
      感略差，分數3（總分5），空間定向感差，分數1（總分5
      ），訊息登錄能力略可（嘗試2次），分數3（總分3），
      運算能力略差，分數4（總分5），短期記憶力差，分數0
      （總分3），語言與執行功能可（僅重述有困難），分數8
      （總分9）。2.臨床失智評量表（CDR）：記憶：只記得很
      熟事務，難以記得新事物。定向力：對時地定位有問題。
      判斷與解決問題：解決問題和事物之異同有明顯困難。社
      區事務：購物、財務管理、交通工具搭乘無法獨立，但偶
      有正常表現。家居與嗜好：保留簡單外務，侷限興趣勉強
      維持。個人照料：在穿衣、個人衛生及情緒需要協助。CD
      R：2（2：中度障礙）。總結：綜合測驗與晤談結果，個
      案在簡短式智能評估（MMSE）上得分為19分，臨床失智評
      量表（CDR）上顯示其目前記憶、定向力、問題解決、社
      區事務、家居與嗜好、個人照料等方面達「輕度至中度失
      智」情形，CDR為2，屬「中度失智」。…結論：經系列病
      史的採究，理學檢查，臨床心理測驗及精神狀態檢查，顯
      示個案目前認知功能及執行功能有顯著下降，在生活功能
      上需部分依賴他人協助。綜合評估結果，個案因精神障礙
      （失智症），致其為意思表示或受意思表示，或辨識其意
      思表示效果之能力顯有不足，但未達不能之程度等語，此
      有臺北榮民總醫院桃園分院104年9月25日精專醫字第1543
      號精神鑑定報告書在卷可稽（見他字卷第90至92頁），是
      謝○霞於102年1月5日經敏盛綜合醫院就其以MMSE為檢查得
      分為「21分」，復於104年9月25日經鑑定人再以同法即MM
      SE為檢查，結果得分為「19分」，是前、後之不同醫師均
      認其確已罹患老年期癡呆症。再敏盛綜合醫院醫師為具有
      醫學專業之人士，依據謝○霞人之臨床診斷、腦部影像檢
      查、神經認知功能測試，及其老年期癡呆症狀及該疾病進
      程為綜合判斷，復老年期癡呆症於臨床醫學上為不可逆之
      疾病，益徵謝○霞自102年1月5日起至104年9月25日之期間
      ，確因罹患老年期癡呆症，致心智缺陷對事務判斷能力顯
      低於常人，且辨識能力顯有不足之情形。
    3.又細查謝○霞書寫之文書，於敏盛綜合醫院102年1月8日鑑
      定Mini-Mental State紀錄單「寫出一句話」欄中記載「
      今天很寄怪」（應係表達「今天很奇怪」錯誤書寫），又
      於本件102年6月5日「贈予書」中有關「保管箱」竟書寫
      為「保營箱」等情，有此有前開紀錄單（見易字卷一第45
      頁）、「贈予書」（見他字卷第67頁）在卷可查。而以謝
      ○霞為日據時代第三高中畢業、國小退休教師之教育程度
      （見上易卷影印卷第23、18頁），對於奇怪二字書寫、詞
      義應不致誤繕。於心智正常之狀態下，顯無錯誤書寫上開
      文書之可能，是以上開文書已可佐謝○霞自102年1月起即
      有精神障礙（失智症）之明顯情形。則謝○霞於102年6月5
      日親書之「贈予書」、於103年12月26日親書之證明書，
      均是在心智缺陷對事務判斷能力顯低於常人，且辨識能力
      顯有不足之狀態下所為無訛。
    4.再林○蕙證稱：媽媽於97年至99年間是跟林○遠住，直到99
      年間媽媽摔斷腿，才搬到林○遠家對面，因為該處不用爬
      樓梯；於100年至103年間，媽媽會一個人出門，但走路走
      很慢，曾有走失的狀況，也有發現媽媽找不到回家的路等
      語（見易字卷二第461 頁、第464 頁），核與林○遠證稱
      ：我媽媽跟我一起住到媽媽跌倒腳受傷後，不方便上下樓
      梯，才搬到對面住，我晚上會去照顧她，而媽媽當時一直
      忘記東西放在哪裡，我老婆跟大姊林○蕙說是不是帶媽媽
      去看醫生，看是不是老年癡呆，於102年1月間才至敏盛綜
      合醫院就診後，才確認媽媽是老年退化癡呆；當時媽媽她
      自己喜歡出去走，但因為禮拜六、日，我要到假日花市顧
      攤位，沒辦法照顧，之前媽媽走失就是在週末時間等語（
      見易字卷三第264至266頁）相符，且劉○寧亦證稱：阿嬤
      （指謝○霞）在我去臺銀桃園分行拍照（按即100年1 月31
      日）之前會忘記東西，常常在找東西，時常確認東西存不
      存在，阿嬤這狀況已經發生好幾年等情（見易字卷三第27
      4 頁) 。足認謝○霞於100年至103年間，已有走失、忘記
      東西、反覆確認物品是否存在之情。且謝○霞經家事事件
      調查官於104年4月17日訪視時查得：謝○霞對於剛發生或
      部分過往記憶有遺忘之情形，經數次重複說明與告知後，
      仍會就相同問題重複提問，雖尚可自理簡易日常生活起居
      ，但個人事物之處理與對外之溝通互動恐需仰賴他人從旁
      協助等情，有桃園縣社會工作師公會104年4月22日桃姚字
      第104177號函暨附件桃園市政府社會局社會工作顆監護（
      輔助）宣告調查訪視報告（見本院影印卷第22至27頁）。
      再被告自承：每天都會探望謝○霞等情（見易字卷三第545
       頁），更供稱：媽媽會主動告知我她的生活狀況等語（
      見易字卷二第82頁），則被告對於謝○霞前開期間已有上
      述之舉止，於102年1月5、12日及同年2月2日已至醫院神
      經科就診、檢查老年期癡呆症之情，自屬被告明知之事項
      。
  ㈢按刑法第341條之罪，係指行為人未施用詐術手段，僅單純地
    利用相對人智慮不充分之情狀，使之為財物處分行為而引發
    損失之情形，即利用被害人意思能力薄弱，對事務不能為合
    理之分析與利害之判斷時，使之將本人或第三人之物交付或
    得財產上之利益而言（最高法院92年度台上字第2821號判決
    意旨參照）。是刑法第341條之乘機詐欺罪係以行為人利用
    相對人智慮不充分之情狀，使之交付本人或第三人之物或得
    財產上之不法利益，為其犯罪構成要件，並不以行為人施用
    詐術為必要，亦不以被害人事前同意而得解免罪責。是以謝
    ○霞於102年1月5日起，為罹患老年期癡呆症之人，其為意思
    表示或受意思表示，或辨識其意思表示效果之能力顯有不足
    ，即其因心智缺陷對事務判斷能力已顯低於常人，而被告利
    用此心智缺陷，使謝○霞書立「贈予書」、證明書、交付附
    表所示金飾之行為，可認被告確有為自己不法所有之意圖，
    依上開判決意旨，被告有乘機詐欺取財之犯行明確。
  ㈣就附表編號2、10所示金飾、及附表編號9金飾之認定：林○蕙
    證稱：我媽媽（即謝○霞）怕她的黃金會丟掉，才會於100年
    1月31日到臺銀桃園分行把保管箱內的金飾取出秤重，用粉
    紅色標籤寫好重量後拍照，之後我就沒有再去動過那些黃金
    ；附表編號9所示之的戒指是林○遠所有，是林○遠訂婚或結
    婚時林○遠的岳母送他的，後來因為林○遠住處遭竊，才把該
    戒指交給我媽媽保管，其他附表編號1至8、10的金飾就是我
    媽媽的等語（見他字卷第54至55頁，偵卷第7頁，易字卷二
    第462頁、第464頁、第470頁、第472頁）；核與林○遠證稱
    ：刻有我名字的黃金戒指是我訂婚的時候，我老婆娘家送給
    我的，後來我家遭小偷，但那個戒指沒有被偷，於是我媽媽
    就叫我把戒指放在她的保管箱等語（見他字卷第55頁、第64
    頁，易字卷三第263至264頁、第267頁、第268至269頁、第2
    70至271頁）；劉○寧則證稱：因為阿嬤會忘記東西，時常確
    認東西存不存在，我在100年1月31日跟阿姨（即林○蕙）及
    阿嬤（即謝○霞）一起去臺銀桃園分行，拍攝系爭保管箱內
    附表編號1至10的金飾，幫阿嬤確認，以後阿嬤如果忘記，
    可以給她看等語（見易字卷三第272至273頁、第274頁）相
    符；此外並有100年1月31日拍攝附表編號1至10金飾之照片
    在卷可佐。是林○蕙、劉○寧於100年1月31日，就該系爭保管
    箱金飾標重拍照，而該系爭保管箱內確仍有附表編號1至10
    所示金飾，是其後謝○霞於103年12月26日退租系爭保管箱後
    ，交予被告之金飾即確為附表編號1至10所示之金飾。 
  ㈤是依上開證人指述內容及卷附之各項文書、證物等補強證據
    已足資擔保被告於本院調查、審理中所為之上開任意性自白
    之真實性，按據刑事訴訟法第156條第1項之規定，自得據被
    告前開任意性自白及各該補強證據，採信被告任意、真實之
    自白，認本件事證明確，被告犯行洵堪認定，應予依法論科
    。
二、論罪
　㈠核被告所為，係犯刑法第341條第1項乘機詐欺取財罪。
　㈡又被告接續使被害人分別書立「贈予書」、證明書之行為，
    為其使被害人交付如附表所示之金飾之階段行為，不另論罪
    。　　
參、維持原判決部分（即除沒收附表編號1、3至9部分外之其餘
    部分）及駁回上訴之理由　
一、原審引用刑法第341條第1項之規定，以行為人之責任為基礎
    ，審酌被告明知自己母親罹患老年期癡呆症，竟不顧母親養
    育之恩，為滿足自己貪欲，竟乘其母親因心智缺陷對事務判
    斷能力顯低於常人之狀況為本件犯行，取得金飾總重量達16
    3.5369公克，所為應予嚴厲非難。又衡酌被告始終否認犯行
    ，迄今尚未與被害人達成和解，更未有任何賠償之舉，顯無
    悔改之意，態度非佳，審酌被害人之意見：不宜給予輕判等
    語（見易字卷三第544至545頁）。兼衡被告大學畢業之智識
    程度（見易字卷三第672頁），自陳待業中、其生活費係由
    兒子給付（見他字卷第76頁，易字卷二第85頁），暨參酌其
    為本案犯行之動機、目的、手段及其素行等一切情狀，量處
    被告有期徒刑1年2月；另就沒收部分說明①被告取得如附表
    編號2、10所示之金飾，均屬其犯罪所得，未據扣案，且尚
    未歸還或賠償謝○霞、林○遠，是前開金飾均應依刑法第38條
    之1第1項前段、第3項規定宣告沒收，且於全部或一部不能
    沒收或不宜執行沒收時，追徵其價額；②謝○霞書寫之前揭「
    贈予書」、證明書，並非違禁物。對於被告犯罪行為之不法
    、罪責及刑度評價均無影響，不具刑法上之重要性，爰依刑
    法第38條之2第2項之規定不予諭知沒收；經核原審上開認事
    用法，均無違誤，量刑亦稱允恰。
二、被告上訴意旨略以：被告願意與告訴人達成和解，且年事已
    高，是請撤銷原審判決，從輕量刑云云。然按刑事審判旨在
    實現刑罰權之分配的正義，故法院對有罪被告之科刑，應符
    合罪刑相當之原則，使輕重得宜，罰當其罪，以契合社會之
    法律感情，此所以刑法第57條明定科刑時應審酌一切情狀，
    尤應注意該條所列10款事項以為科刑輕重之標準，俾使法院
    就個案之量刑，能斟酌至當。至於量刑輕重，係屬事實審法
    院得依職權自由裁量之事項，苟其量刑已以行為人之責任為
    基礎，並斟酌刑法第57條各款所列情狀，而未逾越法定刑度
    或有濫用權限情事，即不得任意指為違法（最高法院75年度
    台上字第7033號判例、103 年度台上字第36號判決意旨參照
    ）。原審既於判決理由欄內詳予說明其量刑基礎，且敘明係
    審酌前揭各項情狀，詳如前述，顯已斟酌刑法第57條各款事
    由，並基於刑罰目的性之考量、刑事政策之取向以及行為人
    刑罰感應力之衡量等因素而為刑之量定，且以行為人責任為
    基礎，未逾越法定刑度，亦無違背公平正義之精神，客觀上
    不生量刑明顯失出失入之裁量權濫用情形，核屬法院量刑職
    權之適法行使，難認有何不當而構成應撤銷之事由可言。是
    被告之上訴為無理由，應予駁回。　　
肆、緩刑之諭知
　　被告前未曾因故意犯罪受有期徒刑以上刑之宣告，有本院被
    告前案紀錄表附卷可憑，審酌被告因一時失慮，致罹刑典，
    其於犯罪後坦認犯行、表示懺悔，且已與林○蕙、林○遠達成
    和解、履行和解條件，並經林○蕙、林○遠表示願意原諒被告
    ，不再追究本件等情，有林○蕙、林○遠111年3月9日刑事陳
    報狀、被告刑事陳報狀暨附件悔過書（見本院卷第171、187
    頁）附卷可查，足見被告顯有悔悟之意，經此刑之宣告後，
    應知所警惕而無再犯之虞，本院綜核各情，認上開有期徒刑
    之宣告，已足策其自新，所宣告之刑，以暫不執行為適當，
    爰依刑法第74條第1項第1款規定諭知緩刑3年。
伍、撤銷原判決關於沒收附表編號1、3至9部分之理由
一、按現行刑法之沒收，係刑罰及保安處分以外之法律效果，具
    有獨立性，而非從刑，得與罪刑區分，非從屬於主刑，自得
    與罪刑分別處理。因而在訴訟程序，本於沒收之獨立性，自
    得於本案罪刑部分上訴予以駁回時，單獨就沒收部分予以撤
    銷（最高法院106年度台上字第2189號、107年度台上字第21
    53號判決意旨參照），核先敘明。
二、按被告行為後，刑法沒收之相關規定已於104年12月30日修
    正公布，並於105年7月1日生效施行。依修正後刑法第2條第
    2項規定，沒收應適用裁判時之法律，並無刑法第2條第1項
    「從舊從輕原則」之適用。　　
三、按犯罪所得，屬於犯罪行為人者，沒收之；犯罪所得已實際
    合法發還被害人者，不予宣告沒收或追徵，刑法第38條之1
    第1項前段、第5項定有明文。經查：被告就附表編號1、3至
    9之金飾業已返還林○蕙、林○遠乙節，業經被告供述明確，
    並經林○蕙、林○遠陳狀說明無訛，此有111年3月9日同年3月
    10日刑事陳報狀暨附件照片（見本院卷第171至179頁）在卷
    可稽，是就本案犯罪所得因已實際合法發還被害人，依刑法
    第38條之1第5項規定規定均不予宣告沒收。原審未及審酌於
    此，就被告上開犯罪所得為沒收、追徵之諭知，稍有未洽，
    自應就關於沒收附表編號1、3至9之部分撤銷，以臻適法。
據上論斷，應依刑事訴訟法第368條、第369條第1項前段、第364
 條，判決如主文。
本案經檢察官陳師敏提起公訴，經檢察官柯怡如到庭執行職務。
中　　華　　民　　國　　111 　年　　3 　　月　　24　　日
                  刑事第十一庭  審判長法  官  張江澤
                                      法  官  章曉文
                                      法  官  郭惠玲
以上正本證明與原本無異。
不得上訴。
                                      書記官  蔡硃燕
中　　華　　民　　國　　111 　年　　3 　　月　　24　　日
附錄本案論罪法條：
中華民國刑法第341條
意圖為自己或第三人不法之所有，乘未滿十八歲人之知慮淺薄，
或乘人精神障礙、心智缺陷而致其辨識能力顯有不足或其他相類
之情形，使之將本人或第三人之物交付者，處5年以下有期徒刑
、拘役或科或併科50萬元以下罰金。
以前項方法得財產上不法之利益或使第三人得之者，亦同。
前二項之未遂犯罰之。
附表：
編號 物品名稱 數量 重量（公克） 所有人 1 黃金項鍊 1條 57.3292 公克 謝○霞 2 金戒指 1只 7.8721公克 謝○霞 3 黃金項鍊 1條 29.7776公克 謝○霞 4 小金塊 1只 15.0181公克 謝○霞 5 小金塊 1只 15.0098公克 謝○霞 6 金戒指 1只 7.7777公克 謝○霞 7 鑲寶石金戒指 1只 6.6106公克 謝○霞 8 手指戒 1只 5.1429公克 謝○霞 9 黃金戒指（刻「林○遠」） 1只 11.1652 公克 林○遠 10 黃金戒指（刻「吉祥」） 1只 7.8337公克 謝○霞